【裁判字號】    97,上易,3286
【裁判日期】    980324
【裁判案由】    傷害
【裁判全文】
臺灣高等法院刑事判決                97年度上易字第3286號
上  訴  人
即  被  告  乙○○
選任辯護人  林森敏  律師
            吳意淳  律師
上列上訴人因傷害案件，不服臺灣臺北地方法院97年度易字第32
50號，中華民國97年11月27日第一審判決（起訴案號：臺灣臺北
地方法院檢察署97年度偵字第17390號），提起上訴，本院判決
如下：
    主  文
上訴駁回。
    事  實
一、乙○○與甲○○○素有嫌隙。甲○○○於民國97年7月16日
    晚間7時許，行經臺北縣新店市○○○○○道旁，見葉阿燕
    所有香蕉園內之香蕉整串遭人割下，而邀葉阿燕一同至現場
    查看之際，適乙○○頭戴安全帽、騎乘機車路經該園，甲○
    ○○即影射乙○○係偷竊香蕉之人，兩人當場發生爭吵，孫
    福源竟基於傷害之犯意，於同日晚間7時30分許，在該便道
    旁，手持安全帽毆打甲○○○之頭頸部，致甲○○○受有頭
    部外傷、左頸部扭傷併頭部及左臉疼痛等傷害。
二、案經被害人甲○○○訴由臺北縣政府警察局新店分局移請臺
    灣臺北地方法院檢察署檢察官偵查起訴。
    理  由
一、訊據被告乙○○固不否認於上開時、地與告訴人甲○○○發
    生口角，惟矢口否認有何前揭事實之犯行，辯稱伊當場下車
    後，安全帽始終戴在頭上，並無持安全帽毆打告訴人之行為
    ，告訴人所言不實、葉阿燕於警詢時所言不實云云，然查證
    人即告訴人甲○○○於警詢時指述：「．．．他（指被告）
    就拿他手上的安全帽，出手打我的頭．．．」（見偵查卷第
    8頁）、於檢察事務官詢問時亦稱：「（97年7月16日下午7
    點30分，毆打你之人？）是被告乙○○，他用安全帽打我的
    頭．．．到現場時被告乙○○出現說我偷香蕉，就發生爭執
    ，他就拿安全帽打我」、「就是證人（指葉阿燕）居中阻擋
    時，被告用安全帽打我」等語明確（見偵查卷第27頁），且
    告訴人於翌日即97年7月17日前往財團法人天主教耕莘醫院
    門診，經醫師診斷其受有頭部外傷、左頸部扭傷併頸部及左
    臉疼痛等傷害，亦有該院出具之診斷證明書1份在卷可稽（
    見偵查卷第17頁），且告訴人於門診當時確向醫師主訴其昨
    日遭不詳之人毆打頭部成傷（hit by someone yesterday o
    ver head）之事實，此經耕莘醫院97年10月1日耕醫病歷字
    第0970004539號函檢附告訴人當天病歷資料在卷足憑（見偵
    查卷第32至34頁），堪以佐證告訴人之指述屬實，可以採信
    。輔以在場證人葉阿燕於警詢時亦稱：「後來我的朋友（指
    被告）就出現，當時他就過來了解情況，忽然間就拿起他手
    上的安全帽打我的朋友甲○○○，我看到此情形後就趕緊出
    手拉住他，然後他就離開了，我不知道他為什麼要出手打甲
    ○○○」等語屬實（見偵查卷第13頁），此經證人即製作葉
    阿燕筆錄之臺北縣政府警察局新店分局江陵派出所警員林宗
    德到庭證稱：「葉阿燕是說他有看到告訴人被打，好像知道
    是鄰居但不知道名字．．．」、「（依照筆錄你寫說葉阿燕
    說：突然間他拿起安全帽打我朋友甲○○○．．．當時葉阿
    燕是這樣說的嗎？）對，我有照實記載」、「當天我是製作
    筆錄，證人怎麼講我就怎麼打，我不會加油添醋，我知道登
    載不實的嚴重性，一開始孫小姐來時一直指證歷歷，證人有
    在場，他有看到，我問證人證人也這樣講，證人確實有說看
    到被告拿安全帽打告訴人．．．」等情綦詳（見原審卷第17
    頁、第18頁反面），亦可採信證人葉阿燕警詢陳述之憑信性
    。至證人葉阿燕於檢察事務官詢問、原審訊問時，就被告有
    無持安全帽毆打告訴人一節，改稱：「當天很暗，伸手不見
    五指，我沒有看到」、「沒有看到被告手拿什麼東西」且否
    認於警詢時曾稱看見被告毆打告訴人云云（見原審卷第18頁
    、偵查卷第27頁），然已與前揭之具體事證不合，且據證人
    葉阿燕於檢察事務官詢問時稱：「（問：警詢陳述是否真實
    ？）真實，兩人都是我的朋友，我在警察局只有說兩人爭執
    時，我有阻擋，沒有說被告打告訴人」（見偵查卷第27頁）
    ，於原審又稱：「最好是大事化小、小事化無」等語（見原
    審卷第17頁反面），顯見證人葉阿燕於檢察事務官詢問時始
    改口沒看見，乃基於鄰居友誼，有意迴護被告所致，證人葉
    阿燕此之所述難認與事實相符，尚不足為被告有利之認定。
    又證人葉阿燕雖改稱因伸手不見五指故沒有看見被告有無手
    持安全帽云云。但據被告自承：「當時有便道的路燈，看得
    清楚」（見原審卷第19頁反面），亦顯與證人葉阿燕所述不
    符。況證人葉阿燕就被告是否頭戴安全帽、騎乘機車到場一
    事，竟亦答以不知道（見原審卷第18頁），益與常情有悖，
    難於採信。復查證人葉阿燕既與告訴人於97年7月18日一同
    前往臺北縣新店分局江陵派出所報案並製作筆錄，衡情證人
    葉阿燕應對案情有親見親聞且有證據價值，否則告訴人何須
    帶同證人葉阿燕一同前往製作筆錄。綜合上情，證人葉阿燕
    事後改口未看見云云，尚無足採。參以被告不否認於上開時
    、地與告訴人發生口角爭執，被告於警詢時亦陳稱：「僅有
    一時激動做較大動作但沒有碰到她」（見偵查卷第5頁），
    證人葉阿燕雖事後改口未看見被告毆打告訴人，然亦稱：「
    我看到被告要靠近告訴人，我去擋他不要讓他靠近告訴人」
    （見原審卷第17頁反面），對照告訴人所指：「就是證人居
    中阻擋時，被告用安全帽打我」等情（見偵查卷第27頁），
    益可知被告當時確因情緒激動而有大動作靠近告訴人之舉止
    ，故證人葉阿燕見狀上前阻擋。衡此情狀，亦可佐證告訴人
    指述被告毆打之行為非虛。被告空言否認犯行，實無可採。
    綜上，本案事證明確，被告之犯行，堪以認定。
二、核被告所為，係犯刑法第277條第1項傷害罪。又按被告以外
    之人於審判外之陳述，雖不符前4條之規定，而經當事人於
    審判程序同意作為證據，法院審酌該言詞陳述或書面陳述作
    成時之情況，認為適當者，亦得為證據。當事人或辯護人於
    法院調查證據時，知有第159條第1項不得為證據之情形，而
    未於言詞辯論終結前聲明異議者，視為有前項之同意。刑事
    訴訟法第159條之5定有明文。本案於原審言詞辯論終結前，
    被告同意被告以外之人於審判外之言詞陳述或書面陳述，有
    證據能力，揆諸上開規定，應認被告已同意上開各該證據方
    法得作為證據，而審酌上開各該證據均非非法取得之證據，
    並無證據力明顯過低之情形，復經原審於審判期日就上開證
    據依法進行調查、辯論，依法自有證據能力。
三、原審以被告犯行明確，適用刑法第277條第1項、第41條第1
    項前段，刑法施行法第1條之1之規定，並審酌被告與告訴人
    素有嫌隙，此次又因香蕉之事再起爭執，被告不思理性解決
    紛爭，竟持安全帽毆打告訴人之重要頭頸部位，是被告之惡
    性、犯罪手段及造成告訴人損害非輕；被告始終否認犯行，
    迄未與告訴人和解，犯罪後態度不佳等一切情狀，認被告乙
    ○○傷害人之身體，處拘役拾日，如易科罰金，以新臺幣
    壹仟元折算壹日等，經核於法並無違誤，量刑亦屬妥適，被
    告上訴以證人葉阿燕年事已高，當時是晚上7時30分，葉阿
    燕究否能看清楚被告拿安全帽打告訴人，且葉阿燕警詢筆錄
    不具證據價值等否認其犯行為，並稱若有犯罪事實希望給予
    緩刑之機會云云，惟被告所提各節原審均已詳為審酌，並酌
    情從輕量處前揭之刑，其認事用法及量刑均無不當，被告始
    終否認犯行，犯罪後態度不佳，被告迄今亦未與告訴人達成
    和解等，原審審酌之事項亦無變更之情事，尚難認被告有何
    以暫不執行為適當之情事，其上訴為無理由，應予駁回。
據上論斷，應依刑事訴訟法第368條判決如主文。
本案經檢察官呂光華到庭執行職務。
中    華    民    國    98    年    3     月    24    日
                  刑事第九庭  審判長法  官  陳貽男
                                    法  官  周盈文
                                    法  官  許宗和
以上正本證明與原本無異。
不得上訴。
                                    書記官  林淑貞
中    華    民    國    98    年    3    月     30    日
附錄：本案論罪科刑法條全文
中華民國刑法第277條傷害人之身體或健康者，處3年以下有期徒
刑、拘役或1千元以下罰金。
犯前項之罪因而致人於死者，處無期徒刑或 7 年以上有期徒刑；
致重傷者，處3 年以上10年以下有期徒刑。


司法院資訊處製作；財團法人民間司法改革基金會備份。
